臺灣高等法院高雄分院刑事判決　　　　95年度上訴字第2305號
上　訴　人　臺灣高雄地方法院檢察署檢察官
被　　　告　甲○○
上列上訴人因被告違反毒品危害防制條例案件，不服臺灣高雄地
方法院95年度訴字第3140號中華民國95年11月23日第一審判決（
起訴案號：臺灣高雄地方法院檢察署95年度毒偵字第5981號），
提起上訴，本院依簡式審判程序，判決如下：
    主  文
原判決撤銷。
甲○○施用第一級毒品，累犯，處有期徒刑壹年。扣案之海洛因
壹包（淨重零點壹公克、空包裝重零點壹玖公克）沒收銷燬之
。
    事  實
一、甲○○前於民國87年間，因施用毒品案件，經臺灣高雄地方
    法院以87年度毒聲字第3180號裁定送勒戒處所觀察、勒戒後
    ，因無繼續施用毒品之傾向，於87年11月9 日觀察、勒戒執
    行完畢出所，並經臺灣高雄地方法院檢察署檢察官以87年度
    偵字第24993 號為不起訴處分確定，嗣又於93年間因施用毒
    品案件，經臺灣高雄地方法院以93年度毒聲字第1567號裁定
    送勒戒處所觀察、勒戒，認有繼續施用毒品之傾向，經臺灣
    高雄地方法院以93年度毒聲字第2159號裁定令入戒治處所施
    以強制戒治，因執行已逾6 月經評定無繼續強制戒治之必要
    ，乃於94年5 月17日停止戒治釋放（起訴書誤載為94年10月
    17日期滿），並經同署檢察官以94年度戒毒偵字第267 號為
    不起訴處分確定。另甲○○前於92年間因竊盜案件，經臺灣
    高雄地方法院以92年度簡字第3038號判處有期徒刑6 月，嗣
    經臺灣高雄地方法院以93年度簡上字第539 號判決駁回上訴
    確定，甫於93年3 月11日易科罰金執行完畢。詎仍不知悔改
    及戒絕毒癮，猶於上開強制戒治執行完畢釋放後5 年內，基
    於反覆持續施用第一級毒品海洛因之單一行為決意，自95年
    7 月1 日至同年8 月3 日止，在其位於高雄市前鎮區（起訴
    書誤載為前金區○○○街52之1 號住家，以將第一級毒品海
    洛因摻水加入注射針筒內注射之方式，平均每1 、2 日施用
    第一級毒品海洛因1 次。嗣先後於：(一)95年7 月11日上午11
    時20分許，在高雄市○鎮區○○路與林森路口為警查獲，並
    當場扣得其所有之海洛因1 小包（淨重0.13公克、空包裝重
    0.19公克），並經採集其尿液送驗，檢驗結果呈嗎啡陽性反
    應而查悉上情；(二)於95年8 月3 日22時30分許，在高雄市○
    鎮區○○路與中山路口為警查獲，經採尿送驗後，始悉上情
    。
二、案經高雄市政府警察局移送臺灣高雄地方法院檢察署檢察官
    偵查起訴及移送併案審理。
    理  由
壹、程序方面：
    本件被告甲○○所犯係死刑、無期徒刑、最輕本刑為3 年以
    上有期徒刑以外之罪，其就被訴事實為有罪之陳述，經告知
    簡式審判程序之旨，並聽取公訴人、被告之意見後，本院認
    為適宜進行簡式審判程序，合先敘明。
貳、實體方面：
一、上揭犯罪事實，業據被告甲○○於本院審理時供承不諱，且
    其2 次為警查獲所採集之尿液，經送檢驗之結果，確呈嗎啡
    陽性反應，此有高雄市立凱旋醫院95年7 月24日A00000000
    、95年8 月8 日A00000000 號號濫用藥物尿液檢驗報告、高
    雄市政府警察局保安警察大隊刑案移送專責組偵辦毒品危害
    防制條例嫌疑人尿液採證代碼表各1 份附卷可稽，扣案白色
    粉末1 包，經送法務部調查局以化學呈色法及氣相層析質譜
    儀分析法檢驗結果，確含第一級毒品海洛因成分，亦有卷附
    法務部調查局調科壹字第220023844 號鑑定通知書1 紙足憑
    ，此外，復有高雄市政府警察局搜索扣押筆錄、扣押物品目
    錄表、扣押物品收據、查獲照片5 幀在卷足憑，足徵被告之
    自白核與事實相符，洵堪採為論罪科刑之依據。本案事證明
    確，被告上開施用毒品犯行，堪以認定。
二、按觀察、勒戒或強制戒治執行完畢釋放後，5 年內再犯毒品
    危害防制條例第10條施用毒品之罪者，應依法追訴，毒品危
    害防制條例第23條第2 項定有明文。本件被告前於87年間，
    因施用毒品案件，經臺灣高雄地方法院以87年度毒聲字第31
    80號裁定送勒戒處所觀察、勒戒後，因無繼續施用毒品之傾
    向，經臺灣高雄地方法院檢察署檢察官以87年度偵字第2499
    3 號為不起訴處分確定，嗣又於93年間因施用毒品案件，經
    臺灣高雄地方法院以93年度毒聲字第1567號裁定送勒戒處所
    觀察、勒戒，認有繼續施用毒品之傾向，經臺灣高雄地方法
    院以93年度毒聲字第2159號裁定令入戒治處所施以強制戒治
    ，因執行已逾6 月經評定無繼續強制戒治之必要，乃於94年
    5 月17日停止戒治釋放，並經同署檢察官以94年度戒毒偵字
    第267 號為不起訴處分確定，有臺灣高雄地方法院檢察署刑
    案資料查註紀錄表、全國施用毒品案件紀錄表及臺灣高等法
    院被告前案紀錄表、在監在押全國紀錄表等各1 件在卷可參
    。是被告於上開強制戒治執行完畢釋放後，5 年內再犯本件
    施用第一級毒品海洛因罪行，依前開毒品危害防制條例之規
    定，應依法追訴，本院自得依法論罪科刑。
三、查海洛因為毒品危害防制條例第2條第2項第1款所規定之第
    一級毒品，不得擅自施用，故核被告施用海洛因之行為，係
    犯毒品危害防制條例第10條第1項之施用第一級毒品罪。其
    施用行為前後持有第一級毒品海洛因之低度行為，為其施用
    之高度行為所吸收，不另論罪。又按立法者針對特定刑罰規
    範之構成要件，已預設其本身係持續實行之複次行為，具備
    反覆、延續之行為特徵，故將之總括或擬制成一個構成要件
    之「集合犯」行為，因刑法評價上為構成要件之行為單數，
    應僅成立一罪。查毒品因具有成癮性、濫用性（此觀毒品危
    害防制條例第2條之規定自明），立法實務首重以刑事處遇
    方式戒斷行為人毒癮，若無法收其實效，始依法追訴處罰（
    此觀毒品危害防制條例第20條、第23條之規定即明），故施
    用毒品本身具備反覆、延續之行為特徵，持續多次施用毒品
    始為此類犯罪之典型或常態，於刑法評價上，施用毒品應僅
    成立集合犯一罪。且自「刑事法若干犯罪行為態樣，本質上
    原具有反覆、延續實行之特徵，立法時既予特別歸類，定為
    犯罪構成要件之行為要素，則行為人基於概括之犯意，在密
    切接近之一定時、地持續實行之複次行為，倘依社會通念，
    於客觀上認為符合一個反覆、延續性之行為觀念者，於刑法
    評價上，即應僅成立一罪。學理上所稱『集合犯』之職業性
    、營業性或收集性等具有重複特質之犯罪均屬之，例如經營
    、從事業務、收集、販賣、製造、散布等行為概念者是（最
    高法院95年度台上字第1079號判決意旨參照）」。故有關行
    為人多次施用毒品之犯罪，本院基於前述施用毒品構成要件
    之反覆實行特徵，認為行為人如基於反覆實行之犯意，在密
    切接近之一定時、地，持續實行單次或複次之施用毒品行為
    ，應僅成立集合犯一罪。本件情形，被告業已供承係因染有
    毒癮而不斷吸食海洛因毒品，佐以被告前經法院2 次裁定令
    入勒戒處所觀察、勒戒，並因有繼續施用毒品傾向，而曾經
    法院裁定施以強制戒治，其於強制戒治執行完畢後，卻仍無
    法克制自己，再度於密切接近之時間、地點，施用第一級毒
    品，足見被告施用毒品已然成癮，已產生施用毒品之依賴性
    ，被告顯係出於反覆、延續施用海洛因毒品之單一行為決意
    至明，在行為概念上，其多次施用海洛因之行為，應評價認
    係包括一罪之集合犯，較符合社會通念及刑法學理。又被告
    於95年8 月3 日某時許，在上開住處施用第一級毒品之犯行
    部分，雖未經公訴人起訴，惟此部分既仍屬集合犯之一部分
    ，屬同一事實，本院自得一併審究。又被告前於92年間因竊
    盜案件，經臺灣高雄地方法院以92年度簡字第3038號判處有
    期徒刑6 月，嗣經該院以93年度簡上字第539 判決駁回上訴
    確定，並於93年3 月11日易科罰金執行完畢，有臺灣高雄地
    方法院檢察署刑案資料查註紀錄表、臺灣高等法院被告前案
    紀錄表各1 份在卷可憑，其於刑之執行完畢後5 年內故意再
    犯本件有期徒刑以上之罪，為累犯，依刑法第47條規定，加
    重其刑。又被告於5 年以內再故意犯本件有期徒刑以上之罪
    ，不論依修正前之刑法第47條，或修正後之刑法第47條第1
    項之規定，均構成累犯，對被告而言並無有利或不利之情形
    ，自不生新舊法比較之問題，應逕依修正後之刑法第47條，
    論以累犯，並加重其刑。
四、原審據以論處被告罪刑，固非無見；惟原審未及就被告自95
    年7 月5 日起至同年月10日止，及同年月12日起至同年8 月
    3 日之施用第一級毒品犯行併予審酌，尚有未洽。檢察官執
    此指摘原判決不當，為有理由，自應由本院將原判決撤銷改
    判。爰審酌被告經觀察、勒戒及強制戒治後，仍未能戒絕其
    毒癮而再次施用毒品，前開保安處分措施已難矯治其惡性，
    惟念其於犯罪後坦承犯行及所犯為自戕行為等一切情狀，量
    處如主文第2 項所示之刑，以資懲儆。扣案含有第一級毒品
    海洛因成分之白粉1 包（淨重0.13公克、空包裝重0.19公克
    ），係查獲之毒品，其包裝袋因包覆毒品，其上顯留有該毒
    品之殘渣，與毒品間已難以分析剝離，自應整體視為毒品，
    均依毒品危害防制條例第18條第1 項前段之規定，沒收銷燬
    之。至送鑑耗損之海洛因既已滅失，自無庸再予宣告沒收銷
    燬，附此敘明。
據上論斷，應依刑事訴訟法第369條第1項前段、第364條、第299
條第1 項前段、第273 條之1 第1 項，毒品危害防制條例第10條
第1 項、第18條第1 項前段，刑法第11條、第47條，判決如主文
。
本案經檢察官王登榮到庭執行職務。
中　　華　　民　　國　　96　　年　　1 　　月　　31　　日
  　　　　　刑事第六庭  審判長法　官  王憲義
　　　　　　　　　　　　　　　法　官  張盛喜
　　　　　　　　　　　　　　　法　官  李璧君
以上正本證明與原本無異。
如不服本判決應於收受本判決後10日內向本院提出上訴書狀，其
未敘述上訴理由者，並得於提起上訴後10日內向本院補提理由書
狀（均須按他造當事人之人數附繕本）「切勿逕送上級法院」。
中　　華　　民　　國　　96　　年　　1 　　月　　31　　日
  　　　　　　　　　　　　　　書記官  唐奇燕
附錄：本案論罪科刑法條全文
毒品危害防制條例第10條第1項
施用第一級毒品者，處 6 月以上 5 年以下有期徒刑。
